【裁判字號】    95,交易,67
【裁判日期】    950511
【裁判案由】    過失傷害
【裁判全文】
臺灣彰化地方法院刑事判決              95年度交易字第67號
公  訴  人  臺灣彰化地方法院檢察署檢察官
被      告  甲○○
            乙○○
上列被告因過失傷害案件，經檢察官提起公訴（九十五年度調偵
字第一一號），本院認有刑事訴訟法第二百七十三條之一第一項
之情形，而改依簡式審判程序判決如下：
        主  文
甲○○因過失傷害人，處有期徒刑貳月，如易科罰金，以參佰元
折算壹日。
乙○○因過失傷害人，處拘役貳拾日，如易科罰金，以參佰元折
算壹日。
        事  實
一、乙○○於民國九十四年七月二十七日騎乘車牌號碼ＨＦＩ－
    五四０號重型機車，沿彰化縣永靖鄉○○村○○路○段由北
    往南行駛，而於同日十九時五十六分許，行經彰化縣永靖鄉
    ○○村○○路○段與興農路無號誌交岔路口時，本應注意機
    車行經無號誌交岔口轉彎車應讓直行車先行，且依當時天候
    為晴，雖為夜間然有照明，路面乾燥、無缺陷、無障礙物，
    視距良好，並無不能注意之情形，竟疏於注意車前狀況，隨
    時採取必要之安全措施，及轉彎車應讓直行車先行，即貿然
    在該交岔路口左轉，適有甲○○騎乘車牌號碼ＹＨＨ－六三
    六號重型機車，行經該無號誌交岔路口，亦疏未注意減速慢
    行，作隨時停車之準備而穿越該交岔路口，致二車均煞避不
    及，而發生碰撞，乙○○、甲○○均人車倒地，致乙○○受
    有左側橈骨骨折之傷害，甲○○則受有腰椎挫傷之傷害。乙
    ○○、甲○○二人並均於偵辦犯罪之員警尚未發覺犯罪人前
    自首而接受裁判。
二、案經被害人乙○○、甲○○訴由彰化縣警察局員林分局報請
    臺灣彰化地方法院檢察署檢察官偵查起訴，本院認有刑事訴
    訟法第二百七十三條之一第一項之情形，而改依簡式審判程
    序審理。
        理  由
一、按除被告所犯為死刑、無期徒刑、最輕本刑為三年以上有期
    徒刑之罪或高等法院管轄第一審案件者外，於前條第一項程
    序進行中，被告先就被訴事實為有罪之陳述時，審判長得告
    知被告簡式審判程序之旨，並聽取當事人、代理人、辯護人
    及輔佐人之意見後，裁定進行簡式審判程序；除簡式審判程
    序及簡易程序案件外，第一審應行合議審判，刑事訴訟法第
    二百七十三條之一第一項、第二百八十四條之一分別定有明
    文。本件被告乙○○、甲○○所涉係死刑、無期徒刑、最輕
    本刑為三年以上有期徒刑之罪或高等法院管轄第一審案件以
    外之罪，並於本院行準備程序時就被訴事實為有罪之陳述，
    本院合議庭依前揭規定，經評議結果，裁定改由一名法官獨
    任行簡式審判程序，先予敘明。
二、上揭犯罪事實，業據被告乙○○、甲○○於警詢、偵查中及
    本院審理時坦承不諱，核與告訴人乙○○、甲○○於警詢、
    偵查中，及本院審理時之指訴情節相符。此外，復有現場圖
    、道路交通事故調查報告表乙紙、現場及車損照片七幀、員
    生醫院出具之診斷證明書、傳統傷科出具之整復證明書各一
    紙等在卷可資佐證。
三、按汽車行駛至交岔路口時，轉彎車應讓直行先行；汽車行駛
    時，駕駛人應注意車前狀況，並隨時採取必要之安全措施；
    行經無號誌之交岔路口時，應減速慢行，作隨時停車之準備
    ，道路交通安全規則第一百零二條第一項第六款前段、第九
    十四條第三項、第九十三條第一項第二款分別定有明文。被
    告乙○○、甲○○等二人均考領有駕照，對上開規則應知之
    甚詳，且有遵守之義務。又查肇事當時天候為晴，雖為夜間
    然有照明，路面乾燥、無缺陷、無障礙物，視距良好，有道
    路交通事故調查報告表在卷可稽，依當時情形被告乙○○、
    甲○○二人並無不能注意之情形，被告乙○○竟疏未注意車
    前狀況隨時採取必要之安全措施，及行經無號誌交岔路口時
    ，轉彎車應讓直行車先行，而被告甲○○亦疏未注意行經無
    號誌之交岔路口時，應減速慢行，作隨時停車之準備，致二
    車發生碰撞，告訴人甲○○、乙○○因而受有如事實欄之傷
    害，被告乙○○、甲○○二人均有過失甚明。況本件經送臺
    灣省彰化縣區車輛行車事故鑑定委員會鑑定結果，認被告乙
    ○○駕駛重機車行經無號誌交岔路口轉彎車未讓直行車先行
    ，為肇事主因；被告甲○○駕駛重機車行經無號誌交岔路口
    未減速慢行，作隨時停車之準備，為肇事次因，有臺灣省彰
    化縣區車輛行車事故鑑定委員會九十四年十二月九日彰鑑字
    第０九四五六０三八九九號函送之鑑定意見書在卷可按，雖
    告訴人甲○○、乙○○分別均有過失，然被告乙○○、甲○
    ○仍難辭過失之責，則告訴人甲○○、乙○○等因本件車禍
    致受前揭傷害，與被告乙○○、甲○○之過失行為間顯有相
    當因果關係，被告乙○○、甲○○自白其有過失傷害之犯行
    ，與事實相符。本件事證業已明確，被告乙○○、甲○○之
    犯行應堪認定。
四、核被告乙○○、甲○○所為，均係犯刑法第二百八十四條第
    一項前段之普通過失傷害罪。次按刑法第六十二條所謂自首
    ，祇以犯人在犯罪未發覺之前，向該管公務員申告犯罪事實
    ，而受裁判為已足，並不以使用「自首」字樣或言明「自首
    」並「願受裁判」為必要（最高法院六十三年度台上字第一
    一０一號判例意旨參照）。本件被告乙○○、甲○○於肇事
    後，於偵查犯罪之員警未發覺犯罪行為人前自首，此有彰化
    縣警察局員林分局道路交通事故肇事人自首情形紀錄表分別
    記載：報案人或勤務中心轉來資料未報明肇事人姓名，處理
    人員前往傷者就醫之醫院處理時，肇事人在場，並當場承認
    為肇事人；及報案人或勤務中心轉來資料未報明肇事人姓名
    ，處理人員前往現場處理時，肇事人在場，並當場承認為肇
    事人，有該紀錄表二紙附卷可按（附於臺灣彰化地方法院檢
    察署九十四年度偵字第七八八八號偵查卷第二十七頁、第二
    十八頁）。是依前揭最高法院判例意旨觀之，被告乙○○、
    甲○○二人均已符合自首之要件，其等自首而接受裁判，均
    應依刑法第六十二條前段之規定減輕其刑。爰審酌被告乙○
    ○、甲○○之品行、應負之過失責任、告訴人甲○○、乙○
    ○所受之傷害，且被告乙○○、甲○○均坦承全部犯行之態
    度，及其生活狀況等一切情狀，各量處如主文所示之刑，並
    均諭知易科罰金之折算標準，以示懲處。
據上論斷，應依刑事訴訟法第二百七十三條之一第一項、第二百
九十九條第一項前段，刑法第二百八十四條第一項前段、第六十
二條前段、第四十一條第一項前段，罰金罰鍰提高標準條例第一
條前段、第二條，判決如主文。
本案經檢察官李毓珮到庭執行職務。
中    華    民    國    95    年    5    月    11    日
                      臺灣彰化地方法院交通法庭
                          法      官  陳  秋  錦
以上正本證明與原本無異。
如不服本判決，應於判決送達後10日內，向本院提出上訴狀（須
附繕本）。
告訴人或被害人對於判決如有不服具備理由請求檢察官上訴者，
其上訴期間之計算係以檢察官收受判決正本之日期為準。
中    華    民    國    95    年    5     月    11    日
                          書  記  官  于  淑  真
中華民國刑法第284條
(過失傷害罪)
因過失傷害人者，處 6 月以下有期徒刑、拘役或 500 元以下罰
金，致重傷者，處1年以下有期徒刑、拘役或500元以下罰金。
從事業務之人，因業務上之過失傷害人者，處 1 年以下有期徒刑
、拘役或1千元以下罰金，致重傷者，處3年以下有期徒刑、拘役
或2千元以下罰金。


司法院資訊處製作；財團法人民間司法改革基金會備份。
